【裁判字號】    99,上訴,3066
【裁判日期】    991118
【裁判案由】    違反槍砲彈藥刀械管制條例
【裁判全文】
臺灣高等法院刑事判決                99年度上訴字第3066號
上  訴  人
即  被  告  甲○○
指定辯護人  本院公設辯護人  周君穎
上列上訴人，因違反槍砲彈藥刀械管制條例案件，不服臺灣桃園
地方法院99年度訴字第230號，中華民國99年6月18日第一審判決
（起訴案號：臺灣桃園地方法院檢察署98年度偵字第22607 號）
，提起上訴，本院判決如下：
    主  文
上訴駁回。
    事  實
一、甲○○明知可發射子彈具有殺傷力改造手槍及子彈，係槍砲
    彈藥刀械管制條例所管制槍枝、子彈，未經許可，不得持有
    ，竟基於持有上開槍枝、子彈之犯意，於民國95年間某日，
    在桃園縣蘆竹鄉○○路○段208號住處，自真實姓名年籍不詳
    名稱「邱仕憲」（音同）成年男子收受仿FN廠1910型半自動
    手槍製造之改造槍枝（槍枝管制編號0000000000，含彈匣1
    個）1支、非制式子彈4顆，即將前開槍、彈藏置於上開住處
    陽臺水塔處而持有之，嗣98年9 月25日，甲○○將上開槍枝
    、子彈攜帶於身上，同日上午5 時57分許，在桃園縣桃園市
    ○○路43號前，見友人王文慶與一真實姓名年籍不詳綽號「
    大頭」成年男子發生鬥毆衝突，甲○○即自褲子口袋中取出
    上開槍枝對空鳴槍擊發二顆子彈，雙方見狀旋停止衝突，王
    文慶即駕駛車牌號碼5557--HD號小客車附載甲○○、張庭維
    、王健虹、周于萱離去，同日上午6 時10分許，渠等行經桃
    園縣桃園市○○路406 號前為警攔查，並經警在車內面紙盒
    內起出上開改造手槍1 支（槍枝管制編號0000000000號）、
    非制式子彈2顆（前揭對空鳴槍已擊發2顆）等物，因而查悉
    上情。
二、案經桃園縣政府警察局桃園分局報請臺灣桃園地方法院檢察
    署檢察官偵查起訴。
    理  由
壹、證據能力之說明：
一、按，現行刑事訴訟法有關「鑑定」規定，除選任自然人充當
    鑑定人外，另設有囑託機關鑑定制度。依據同法第198 條、
    第208 條規定，不論鑑定人、鑑定機關或團體，均應由法院
    、審判長、受命法官或檢察官視具體個案之需要而為選任、
    囑託，並依同法第206 條規定，提出言詞或書面報告，始符
    合同法第159條第1項所定法律規定得作為證據之情形。否則
    ，該等鑑定，仍屬傳聞證據。惟為因應司法警察機關調查中
    之案件量大、急迫等現實需求，對於例行性當然有鑑定必要
    者，例如毒品之種類與成分、尿液之毒品反應，或槍彈有無
    殺傷力等鑑定，基於檢察一體原則，應得由該管檢察長對於
    轄區內之案件，以事前概括選任鑑定人或囑託鑑定機關、團
    體方式，俾便轄區內之司法警察官、司法警察對於調查中之
    此類案件，得即時送請先前已選任之鑑定人、鑑定機關或團
    體實施鑑定等語（法務部92年9月1日法檢字第0920035083號
    函參照）。此種由檢察機關概括選任鑑定人或概括囑託鑑定
    機關、團體，再轉知司法警察官、司法警察於調查犯罪時參
    考辦理作為，法無明文禁止，且係因應現行刑事訴訟法增訂
    傳聞法則之實務運作而為，從而以上開方式所為之鑑定結果
    ，應與檢察官選任或囑託為鑑定者，性質上並無差異，同具
    證據能力（最高法院96年臺上字第2860號判決）。經核本案
    扣案改造手槍1支（槍枝管制編號0000000000號）及子彈2顆
    ，業由桃園縣政府警察局桃園分局依前開作業流程，送請內
    政部警政署刑事警察局（下稱刑事局）鑑定，故該局所出具
    之槍彈鑑定書，揆諸前揭說明，應有證據能力。
二、次按，被告以外之人於審判外之言詞或書面陳述，除法律有
    規定者外，不得作為證據，刑事訴訟法第159條第1項定有明
    文；同法第159條之5規定被告以外之人，於審判外之陳述，
    雖不符前四條（指第159條之1至第159條之4）之規定，而經
    當事人於審判程序同意作為證據，法院審酌該言詞陳述或書
    面陳述作成時之情況，認為適當者亦得為證據。所謂「審酌
    該陳述作成時之情況，認為適當」者，係指依各該審判外供
    述證據製作當時之過程、內容、功能等情況，是否具備合法
    可信之適當性保障，加以綜合判斷而言（詳最高法院94年度
    台上字第3277號判決、第5830號判決）。本判決下列除上述
    其他所引用之各該被告以外之人於審判外之陳述（含書面陳
    述），雖屬傳聞證據，惟當事人即被告及其辯護人於法院準
    備程序及審判期日中均表示同意作為證據而不予爭執，法院
    審酌結果，認上開證據資料製作時之情況，尚無違法不當及
    證明力明顯過低之瑕疵，亦認為以之作為證據，應屬適當。
    揆諸前開規定，依刑事訴訟法第159條之5規定，認前揭證據
    資料，均有證據能力。
貳、實體部分：
一、上開犯罪事實，業據上訴人即被告（下稱被告）甲○○，於
    警詢、偵查及審理中坦承不諱，復與證人王文慶、張庭維、
    王健虹、周于萱於警詢及偵查中證述情節相符，另有桃園縣
    政府警察局扣押物品目錄表、查獲現場照片、開槍錄影翻拍
    畫面等附卷可稽，亦有扣案改造手槍1支及子彈2顆在卷可佐
    ，是此開槍及查獲情節，均極明確。再者，前開扣案之槍彈
    ，經送刑事局以性能檢驗法、試射法鑑定結果：「認定送鑑
    改造手槍1 支（槍枝管制編號0000000000號），認係改造手
    槍，由仿FN廠1910型半自動手槍製造之槍枝，換裝土造金屬
    槍管而成，擊發功能正常，可供擊發適用子彈使用，認具殺
    傷力；送鑑子彈2 顆，認均係非制式子彈，由金屬彈殼組合
    直徑7.9±0.5mm金屬彈頭而成，採樣1 顆試射，可擊發，認
    均具殺傷力」等語，可見扣案之改造手槍1支及子彈2顆確具
    殺傷力等情，此有該局98年9 月25日、刑鑑字第0980134609
    號槍彈鑑定書一份存卷足憑。綜此，足徵被告之自白與事實
    相符，自堪採信。從而，本案事證明確，被告犯行均堪認定
    ，應依法論科。
二、核被告所為，係犯槍砲彈藥刀械管制條例第8條第4項之未經
    許可持有其他可發射子彈具有殺傷力之改造手槍罪、同條例
    第12條第4 項未經許可持有具殺傷力子彈罪。被告持有上開
    槍、彈期間（即95年間某日起至98年9 月25日止），雖曾因
    傷害致死案件入監執行（96年3月30日起至98年6月25日止，
    被告臺灣高等法院被告前案紀錄表），惟核被告收受上揭槍
    彈後，即將之藏置於上開住處水塔處，未為他人發現知曉，
    則前開期間被告縱屬在監，但因上開槍彈仍由被告繼續支配
    掌控，是認其前揭持有槍彈行為均屬繼續，應成立繼續犯。
    且被告上開傷害致死案件，雖係軍法刑案，但被告98年6 月
    25日假釋出監，保護管束應至98年10月15日始告期滿，已在
    本案犯罪日之後，自無從論以累犯甚明，附此敘明。被告以
    一持有行為同時觸犯前開槍砲彈藥刀械管制條例第8條第4項
    、第12條第4 項二罪，為想像競合犯，應依刑法第55條規定
    論以較重之未經許可，持有可發射子彈具有殺傷力改造手槍
    罪。原審經審理結果，認被告罪證明確，因而適用槍砲彈藥
    刀械管制條例第8條第4 項、第12條第4項，刑法第11條、第
    55條、第42條第3項、第38條第1項第1 款等規定，審酌被告
    未經許可，持有改造手槍及子彈，對社會治安及人身安全所
    生危害已屬甚大，詎更僅因友人與他人發生衝突，即當街開
    槍威嚇他人，其所為毫無視於他人生命身體安全及法律之禁
    令，更應予嚴重非難，惟念其犯後均坦承犯行，態度尚稱良
    好，前開對空鳴槍並未造成他人傷亡等一切情狀，量處被告
    有期徒刑三年五月，併科罰金新台幣十二萬元，且諭知罰金
    易服勞役折算之標準。另認，扣案之仿FN廠1910型半自動手
    槍製造，換裝土造金屬槍管而成之改造手槍1 支（槍枝管制
    編號0000000000號），經鑑定具有殺傷力，有前揭槍彈鑑定
    書在卷可考，認屬違禁物；扣案之子彈2顆，除其中1顆子彈
    業經試射，已失其違禁物之性質，而不予宣告沒收外，其餘
    上開槍枝1支及子彈1顆爰依刑法第38條第1項第1款規定宣告
    沒收。再認，被告前對空鳴槍所擊發子彈2 顆，因擊發後失
    其違禁物之性質，故不予宣告沒收。核其認事用法尚無違誤
    ，量刑亦允當，被告提起上訴，主張依槍砲彈藥刀械管制條
    例第18條第4 項規定減輕其刑，核非有據，其請求輕判，亦
    非有理由，是本件上訴核為無理由，應予駁回。
據上論斷，應依刑事訴訟法第368條，判決如主文。
本案經檢察官李金定到庭執行職務
中    華    民    國    99    年    11    月    18    日
                  刑事第二十一庭審判長法  官  蔡聰明
                                      法  官  楊力進
                                      法  官  許永煌
以上正本證明與原本無異。
如不服本判決，應於收受送達後10日內向本院提出上訴書狀，其
未敘述上訴之理由者並得於提起上訴後10日內向本院補提理由書
（均須按他造當事人之人數附繕本）「切勿逕送上級法院」。
                                      書記官  吳鎮鑫
中    華    民    國    99    年    11    月    18    日
附錄：本案論罪科刑法條全文
槍砲彈藥刀械管制條例第8條：
未經許可，製造、販賣或運輸鋼筆槍、瓦斯槍、麻醉槍、獵槍、
空氣槍或第4條第1項第1 款所定其他可發射金屬或子彈具有殺傷
力之各式槍砲者，處無期徒刑或5年以上有期徒刑，併科新臺幣1
千萬元以下罰金。
未經許可，轉讓、出租或出借前項所列槍枝者，處5 年以上有期
徒刑，併科新臺幣1千萬元以下罰金。
意圖供自己或他人犯罪之用，而犯前二項之罪者，處無期徒刑或
7年以上有期徒刑，併科新臺幣1千萬元以下罰金。
未經許可，持有、寄藏或意圖販賣而陳列第1項所列槍枝者，處3
年以上10年以下有期徒刑，併科新臺幣700萬元以下罰金。
第1項至第3項之未遂犯罰之。

司法院資訊處製作；財團法人民間司法改革基金會備份。
